臺灣臺中地方法院刑事判決　　　　 99年度中交簡上字第888號
上　訴　人
即　被　告　林裕軒
上列上訴人即被告因公共危險案件，不服本院臺中簡易庭99年度
中交簡字第1887號中華民國99年9 月30日第一審簡易判決（聲請
簡易判決處刑案號：臺灣臺中地方法院檢察署99年度撤緩偵字第
374號），提起上訴，本院管轄之第二審合議庭判決如下：
    主    文
上訴駁回。
    犯罪事實及理由
一、本案經本院審理結果，認原第一審簡易判決認事用法及量刑
    均無不當，應予維持，均引用如附件第一審刑事簡易判決書
    記載之事實、證據及理由。
二、上訴人即被告林裕軒（下簡稱被告）上訴意旨略稱：被告於
    98年10月1 日凌晨1 時許因酒後駕車為警攔檢盤查時，請求
    員警讓本人先行漱口，然遭拒絕，檢測後酒精濃度為每公升
    0.63毫克（MG/L），本人知檢測儀器有其誤差值，亦知本人
    有要求漱口或飲水之權利，今員警拒絕本人先行漱口或飲水
    之要求，實影響本人權益；又警方未對本人進行5 項平衡生
    理測試，僅做其中1 項，且測試結果不能證明本人確實已達
    不能安全駕駛動力交通工具之狀況，懇請調查被告提出之疑
    點云云。
三、經查：
  (一)被告確有於98年9 月30日晚上8 時許至同年10月1 日凌晨 1
    時許止，在臺中市○○路上之「凱悅KTV 」內飲用啤酒後，
    駕駛車牌號碼2428-TY 號自用小客車上路，而於10月1 日凌
    晨2 時17分許，行經國道一號高速公路178 公里北向處時，
    為警攔檢盤查，經員警實施酒精濃度測試，測得其吐氣所含
    酒精濃度值為每公升0.63毫克（MG/L）等情，業據被告於警
    詢及偵查中供承不諱，復有酒精測定紀錄表、刑法第185 條
    之3 之查獲後測試觀察職務報告、汽車駕駛人酒後生理協調
    平衡檢測紀錄表、職務報告、現場圖、內政部警政署國道公
    路警察局舉發違反道路交通管理事件通知單附卷可稽，被告
    於飲酒後為警測得呼氣酒精濃度達每公升0.63毫克，超過規
    定之參考標準，仍駕駛車輛之事實堪認屬實。
  (二)被告雖以執行取締員警未讓其漱口、檢測儀器有誤差值，質
    疑員警對其所測得上開酒測值之正確性；且員警未讓其進行
    全部之生理平衡檢測，並認其並未達於不能安全駕駛之狀態
    ，惟按：
    (1)證人即取締本件酒後駕車之員警曾勇輝於本院審理時具結
      證稱：當時攔停酒測時，發現被告有酒味，即詢問其有無
      飲酒，被告說昨晚有喝酒，也有休息過，伊就再詢問係喝
      到何時結束，因為依照規定，如果飲酒結束時間已經超過
      15分鐘以上，其依照警政署「取締酒後駕車標準作業程序
      」之規定就可以直接實施酒精測定器的酒測，而被告因飲
      酒已超過15分鐘，所以不需要讓被告漱口等語（詳見本院
      100 年1 月5 日審判筆錄）；而本次被告經警實施酒精濃
      度測定之時間為98年10月1 日凌晨2 時17分，此有酒精測
      定紀錄表上記載之測定時間可稽，而被告於本院審理時自
      承酒測當時有告知員警其喝酒結束的時間是凌晨1 點（本
      院卷第26頁筆錄參照），亦即與實施酒精濃度測定之時間
      已間隔1 小時以上，從而，證人曾永輝依照前開作業程序
      ，而未提供礦泉水供受測者即被告漱口或未再給予被告15
      分鐘以上之緩衝期，尚無何程序上之瑕疵。
    (2)汽車駕駛人經檢測呼氣酒精濃度超過每公升0.25毫克者，
      應依道路交通管理處罰條例第35條第1 項第1 款規定製單
      舉發，惟考量執法使用之各種量測儀器之容許誤差值，汽
      車駕駛人經檢測酒精濃度介於0.25至0.27毫克之間者，得
      以勸導代替舉發等情，亦有內政部警政署之相關規定足憑
      ，是員警所使用之酒測儀器均經檢驗合格，其容許誤差值
      最多為0.02毫克，而被告本件為警測得之呼氣酒精濃度為
      0.63毫克，計入誤差值則被告當時之呼氣酒精濃度介於每
      公升0.61毫克至0.65毫克之間，參以被告前於警詢及偵查
      中均未就上開酒精濃度測試值表示異議，且接受酒精測試
      後，復親自於酒精測定紀錄表上簽名確認等情，堪認員警
      於當凌晨2 時17分許對被告施以該次酒精濃度測試，其程
      序合宜，而無影響被告上開酒測值之正確性，且被告之上
      開酒測值最多應僅有0.02之容許性誤差，已如前述，至被
      告空口質疑該酒精濃度測試器恐有誤差云云，未能提出證
      明該儀器有何異狀之證據，並不足採。
    (3)刑法第185 條之3 公共危險罪係規定：服用毒品、麻醉藥
      品、酒類或其他相類之物，不能安全駕駛動力交通工具而
      駕駛者，處1 年以下有期徒刑、拘役或3 萬元以下罰金。
      該條立法理由明指：為維護交通安全，增設服用酒類或其
      他相類之物過量，致意識模糊駕駛交通工具之處罰規定，
      以防止交通事故之發生。是該條條文既以「不能安全駕駛
      動力交通工具而駕駛者」為構成要件，即應由法院於審判
      時以行為人查獲駕駛動力交通工具當時之主觀意識狀態及
      客觀駕駛情形具體認定之，並非僅以被告酒精測試值為定
      罪之唯一依據。警察機關於取締酒後駕駛時，通常固以呼
      氣後酒精濃度數值之高低，作為判斷能否安全駕駛之參考
      ，但該酒測數值之高低，僅是證明能否安全駕駛之證據方
      法之一，並非絕對且唯一之證據，更與該罪為抽象危險犯
      或具體危險犯，分屬不同之兩事。易言之，倘酒測數值低
      於參考值（每公升0.55毫克），但依其他證據足以證明不
      能安全駕駛者，仍應成立本罪，反之則否。審理事實之法
      院，自應綜合全部卷證資料，以為判斷之依據，不能單憑
      酒測數值，作為唯一之認定標準（最高法院98年度臺非字
      第15號判決意旨參照）。次按目前行政機關所採取締酒後
      駕車之參考標準，係依法務部於88年5 月10日邀集司法院
      刑事廳、交通部、行政院衛生署、內政部警政署及中央警
      察大學等機關開會，所為凡呼氣酒精濃度逾每公升含0.55
       毫 克時，即屬不能安全駕駛之決議。上開會議決議本身
      固僅屬檢警取締酒後駕車之參考，尚無拘束法院之效力，
      惟以上開會議決議所採之標準，係參考美國、德國及日本
      等國家所進行之酒精濃度與精神狀態之測試實驗，亦即各
      項實驗均發現凡呼氣中酒精濃度達每公升0.55毫克時，就
      人之生理方面，已產生視覺反應遲鈍、影像不能集中、同
      時不能看清前方路況及車旁照後鏡等狀況，及駕駛能力已
      受有影響、肇事率已為一般人正常人之10倍之事實。本件
      被告為警攔檢測得其呼氣酒精濃度達每公升0.63毫克，依
      上開說明，足認被告飲用酒類已達不能安全駕駛動力交通
      工具而仍然駕駛之犯行。參以證人曾勇輝於本院審理時證
      稱：「（審判長問：警政署上開規定，有無要求除吹氣之
      外，有無其他檢測？）在平衡檢測裡面，從被告的外觀動
      作檢測，該規定只規定要吹氣，是否要做其他檢測，由員
      警判斷，沒有硬性規定。」、「（審判長問：有無規定你
      們所輔佐的判斷標準是有五項測試？）沒有這個規定。」
      等語，可知此等生理平衡檢測項目，僅於受測者酒精濃度
      未達每公升0.55毫克時，用以輔助認定受測者是否已達「
      不能安全駕駛動力交通工具」狀態，而本件被告之酒精濃
      度既達每公升0.63毫克，已足以認定其測試時已達不能安
      全駕駛動力交通工具之狀態，被告徒以其生理平衡檢測係
      合格、員警未讓其進行其餘檢測云云為辯，均無足採。
四、核被告所為，係犯刑法第185 條之3 之服用酒類違背安全駕
    駛罪。原審認本件罪證明確，依刑事訴訟法第449 條第1 項
    前段、第454 條第2 項，刑法第185 條之3 、第41條第1 項
    前段，刑法施行法第1 條之1 第1 項、第2 項但書，判處被
    告拘役50日，並諭知易科罰金之折算標準，核其認事用法均
    無不當，量刑亦稱妥適，應予維持，被告所為上訴，為無理
    由，應予駁回。
據上論斷，依刑事訴訟法第455 條之1 第1 項、第3 項、第 373
條、第368 條，判決如主文。
本案經檢察官吳孟潔到庭執行職務。
中    華    民    國   100    年    1     月    26    日
                交通法庭  審判長法  官  郭瑞祥
                                法  官  周莉菁
                                法  官  簡婉倫
上正本證明與原本無異。
本件不得上訴。
                                書記官  許千士
中    華    民    國   100    年    1      月   26    日
附件
臺灣臺中地方法院刑事簡易判決      99年度中交簡字第1887號
聲  請  人  臺灣臺中地方法院檢察署檢察官
被      告  林裕軒  男  31歲（民國○○年○月○日生）
                    身分證統一編號：Ｚ000000000號
                    住臺中縣太平市○○路396巷43號
上列被告因公共危險案件，經檢察官聲請簡易判決處刑（九十九
年度撤緩偵字第三七四號），本院判決如下：
    主    文
林裕軒服用酒類，不能安全駕駛動力交通工具而駕駛，處拘役伍
拾日，如易科罰金，以新臺幣壹仟元折算壹日。
    犯罪事實及理由
一、本案犯罪事實均引用檢察官聲請簡易判決處刑書之記載（如
    附件）。
二、上揭犯罪事實，業據被告林裕軒於警詢及偵查中坦承不諱，
    並有內政部警政署國道公路警察局第三警察隊泰安分隊員警
    職務報告、刑法第一百八十五條之三案件測試觀察紀錄表、
    酒精濃度檢測單、汽車駕駛人酒後生理協調平衡檢測紀錄表
    、現場圖、舉發違反道路交通管理事件通知單影本、車籍查
    詢－基本資料詳細畫面各一份附卷可稽，足見被告之自白確
    與事實相符，堪予採信。按刑法第一百八十五條之三所稱服
    用酒類或其他相類之物，不能安全駕駛動力交通工具之公共
    危險罪，係屬抽象危險犯之規定，此種抽象危險係伴隨飲酒
    過量之行為而當然成立。換言之，只需客觀上有此種行為出
    現，危險即視為存在，至於有無肇事之具體結果，均不影響
    公共危險罪責之成立。另按服用酒類不能安全駕駛動力交通
    工具之認定，參考德國、美國之認定標準，對於酒精濃度呼
    氣已達每公升０．五五毫克或血液濃度達百分之０．一一以
    上，肇事率為一般正常人之十倍，應認為已達不能安全駕駛
    之標準（法務部民國八十八年五月十八日八八法檢字第一六
    六九號函釋可資參照）。而本件被告林裕軒經測得酒精濃度
    呼氣達每公升０．六三毫克，顯見被告已達不能安全駕駛動
    力交通工具之程度至明，本件事證明確，被告上開犯行堪以
    認定。
三、核被告所為，係犯刑法第一百八十五條之三服用酒類不能安
    全駕駛動力交通工具而駕駛罪。爰審酌被告飲酒後已達不能
    安全駕駛之程度，仍罔顧公眾之安危，貿然駕駛車輛上路，
    行為殊無足取；惟考量被告酒精濃度超出法定標準之程度，
    及其犯罪後坦承犯行，態度尚佳且未造成實際損害等一切情
    狀，量處主文所示之刑，並諭知易科罰金之折算標準，以示
    懲儆。
四、依刑事訴訟法第四百四十九條第一項前段、第四百五十四條
    第二項，刑法第一百八十五條之三、第四十一條第一項前段
    ，刑法施行法第一條之一第一項、第二項但書，逕以簡易判
    決如主文所示之刑。
中    華    民    國    99    年    9     月    30    日
                  臺灣臺中地方法院臺中簡易庭
                              法  官   林學晴
以上正本證明與原本無異。
如不服本簡易判決，得於簡易判決送達之日起十日內，以書狀敘
述理由，向本庭提出上訴（須附繕本）。
上訴書狀如未敘述理由，應於上訴期間屆滿後二十日內補提理由
書於本院。
                              書記官   簡雅文
中    華    民    國    99    年    9    月    30     日
【附錄本案論罪科刑法條】
中華民國刑法第一百八十五條之三
（重大違背義務致交通危險罪）
服用毒品、麻醉藥品、酒類或其他相類之物，不能安全駕駛動力
交通工具而駕駛者，處一年以下有期徒刑、拘役或科或併科十五
萬元以下罰金。
附件
臺灣臺中地方法院檢察署檢察官聲請簡易判決處刑書
                                   99年度撤緩偵字第374號
    被      告  林裕軒  男  31歲（民國○○年○月○日生）
                        國民身分證統一編號：Ｚ000000000號
                        住臺中縣太平市○○路396巷43號
上列被告因公共危險案件，業經偵查終結，認宜聲請以簡易判決
處刑，茲將犯罪事實及證據並所犯法條分敘如下：
    犯罪事實
一、林裕軒自民國98年9月30日晚上8時許至同年10月1日凌晨1時
    許止，在臺中市○○○路上之「凱悅 KTV」內，飲用啤酒，
    已達不能安全駕駛動力交通工具之程度，竟仍於飲畢後，駕
    駛車牌號碼2428-TY號自小客車上路。嗣於98年10月1日凌晨
    2時17分許，行經國道一號高速公路178公里北向處（臺中市
    西屯區轄）時，因不勝酒力，為警攔檢盤查，發現林裕軒酒
    氣甚濃，經警當場測得其呼氣酒精濃度為每公升0.63毫克，
    因而查獲上情。
二、案經內政部警政署國道公路警察局第三警察隊報告偵辦。
    證據並所犯法條
一、前揭犯罪事實，業據被告林裕軒於警詢及本署偵查中坦承不
    諱，並有酒精測定紀錄表、刑法第185條之3案件測試觀察紀
    錄表、汽車駕駛人酒後生理協調平衡檢測紀錄表、職務報告
    、現場圖、內政部警政署國道公路警察局舉發違反道路交通
    管理事件通知單附卷可稽。被告上開罪嫌，堪予認定。
二、核被告所為，係犯刑法第185條之3之公共危險罪嫌。
三、依刑事訴訟法第451條第1項聲請逕以簡易判決處刑。
    此    致
臺灣臺中地方法院
中    華    民    國    99    年    9     月    2     日
                              檢  察  官  洪瑞君
本件正本證明與原本無異
中    華    民    國    99    年    9     月    10    日
                              書  記  官  黃意惠
參考法條
刑法第185條之3
服用毒品、麻醉藥品、酒類或其他相類之物，不能安全駕駛動力
交通工具而駕駛者，處一年以下有期徒刑、拘役或科或併科十五
萬元以下罰金。
當事人注意事項：
（一）本件係依據刑事訴訟法簡易程式辦理，法院簡易庭得不傳
      喚被告、輔佐人、告訴人、告發人等出庭即以簡易判決處
      刑。
（二）被告、告訴人、被害人對告訴乃論案件，得儘速試行和解
      ，如已達成民事和解而要撤回告訴，請告訴人寄送撤回告
      訴狀至臺灣臺中地方法院簡易庭。
（三）被告、告訴人、被害人對本案案件認有受傳喚到庭陳述意
      見之必要時，請即以書狀向臺灣臺中地方法院簡易庭陳明
      。